【裁判字號】    99,簡上,161
【裁判日期】    991012
【裁判案由】    確認本票債權不存在
【裁判全文】
臺灣板橋地方法院民事判決             99年度簡上字第161號
上  訴  人  乙○○
訴訟代理人  周福珊律師
            王嘉斌律師
            賴玉梅律師
上  列一人
複  代理人  甲  ○    住台北縣樹林市○○路○段184號3樓
被  上訴人  丙○○    住桃園縣楊梅鎮○○○路201巷86號
上列當事人間確認本票債權不存在事件，上訴人對於中華民國99
年5月7日臺灣板橋地方法院板橋簡易庭99年度板簡字第514號第
一審判決提起上訴，本院於99年9月28日言詞辯論終結，判決如
下：
    主  文
原判決關於駁回上訴人下開第二項之訴部分，暨訴訟費用之裁判
均廢棄。
上開廢棄部分，確認被上訴人持有上訴人所簽發如附表編號1所
示本票之票據債權於超過新臺幣壹拾捌萬柒仟元部分不存在。
其餘上訴駁回。
第一、二審訴訟費用由上訴人負擔百分之九十七，餘由被上訴人
負擔。
    事實及理由
一、上訴人起訴主張：上訴人於民國93年間，為與美國廠商共同
    投資製造液晶電視事業，而欲成立新公司（即七星國際開發
    股份有限公司〈下稱七星公司〉），乃聘請被上訴人擔任七
    星公司之業務，並委託其招募員工，上訴人為擔保七星公司
    成立後，被上訴人所募員工均能領得薪資，遂簽發如附表所
    示之本票3紙（下稱系爭本票）予被上訴人持有，嗣被上訴
    人雖有徵人予上訴人面試，且上訴人亦覓得七星公司地點，
    然因美國廠商資金並未到位，七星公司因此並未成立、運作
    ，被上訴人所募人員從未正式到職工作，上訴人亦未向被上
    訴人取回系爭本票，詎被上訴人竟持系爭本票向本院聲請本
    票准予強制執行，經本院以95年度票字第261號民事裁定准
    許在案，因系爭本票所擔保之債務並未成立，其欠缺原因關
    係，應已失效，爰依非訟事件法第195條第1項規定，求為判
    決確認被上訴人持有上訴人所簽發如附表所示之本票債權不
    存在（原審判決駁回上訴人之訴，上訴人不服提起上訴），
    並上訴聲明：(一)原判決廢棄。(二)確認被上訴人持有上訴人所
    簽發如附表所示本票之票據債權不存在。
二、被上訴人則以：上訴人於93年初，以月薪新台幣（下同）15
    萬元之條件，聘請被上訴人擔任上訴人即將成立之七星公司
    總經理，被上訴人於93年4月1日就任後，即負責七星公司籌
    備設立、建置行銷策略及團隊，與鋪設市○○路之工作，迨
    於93年5月中，上訴人為搶市場先機，委請被上訴人招募員
    工，被上訴人遂招募數名業務及資管人員，於93年6月到職
    辦理上訴人所交付工作，嗣上訴人一再拖欠被上訴人及其他
    員工薪資，直至始於93年8、9月間，始簽發系爭本票予被上
    訴人，以支付被上訴人4月至8月及其他員工6月至8月之薪資
    ，詎系爭本票屆期，上訴人仍未給付票款，迭經催討無效，
    被上訴人乃於95年初聲請本票准予強制執行等語，資為抗辯
    ，並答辯聲明：上訴駁回。
三、查上訴人於93年間籌備成立七星公司，聘請被上訴人擔任公
    司總經理，並委託其招募員工，被上訴人於93年4月就任，
    並於93年5月開始招募員工，嗣七星公司並未成立，及上訴
    人於93年8、9月間簽發系爭本票予被上訴人持有，惟屆期並
    未如數兌現，被上訴人乃持系爭本票向本院聲請本票准予強
    制執行，經本院以95年度票字第261號民事裁定准許之事實
    ，有系爭本票、民事裁定、確定證明書在卷可稽（原審卷第
    21頁、第9、10頁），且為兩造所不爭執，自堪信為真實。
四、上訴人主張其為擔保七星公司成立後，被上訴人所覓員工均
    能領得薪資，遂簽發系爭本票予被上訴人持有，嗣七星公司
    並未成立、運作，被上訴人所覓人員亦未正式到職工作，系
    爭本票之票據債權即不存在等情，則為被上訴人所否認，並
    以前詞置辯。經查：
  (一)上訴人主張其係為擔保七星公司成立後，被上訴人所募員工
    均能領得薪資，而簽發系爭本票予被上訴人持有之事實，並
    未舉證以實其說，尚難遽信為真實。
  (二)被上訴人抗辯其於93年4月1日就任後，即負責七星公司籌備
    設立、建置行銷策略及團隊，與鋪設市○○路之工作，且其
    為七星公司招募之數名員工亦於93年6月到職辦理上訴人所
    交付工作，惟上訴人一再拖欠薪資，迨於93年8、9月間，始
    簽發系爭本票予被上訴人，以支付被上訴人4月至8月及其他
    員工6月至8月薪資等情，業據提出營運企劃書、購置還款計
    劃分析、行銷企劃書、行銷計劃報告書、採購規劃預算書為
    證（本院卷第31至137頁），並經證人劉明憲證稱：「（擔
    任七星公司何職務？）業務協理」、「（公司何時開始籌設
    ？）93年4月開始籌設」、「（所招募人員薪水及在職期間
    為何？）都是我與上訴人、被上訴人一起核定的。公司尚在
    籌備，資金尚未到位，上訴人要求我5月份開始上班，請被
    上訴人還有我招募員工，說公司資金6月份要到位了，要儘
    快招募員工營業」、「（總經理、員工及你的薪水為何？）
    總經理部分我不清楚，我的薪水大約6-7萬元左右，我招募
    的員工大約在3萬元左右」、「（上訴人有無給付你們薪水
    ？）第一次有，是給付4月份及5月份的薪水，在6月下旬7月
    初左右給付了12萬元的現金給被上訴人，被上訴人在再撥2
    萬元給我」、「（其他員工的情形為何？有無拿到薪水？）
    其他員工都沒有拿到薪水，上訴人有按月開本票給我們」、
    「（提示原審卷第21頁，三張支票影本，問是否即為證人所
    稱之本票？）是的」、「（上開本票發票日分別為8月27日
    、9月17日、9月24日，顯非按月所開，請證人確定上訴人如
    何簽發上開本票？）8月27日那張本票是6月份的薪水，9月
    17日的那張票是7月份的薪水，而9月17日的那張票的到期日
    是9月24日，因上訴人仍未兌現，所以我們決定拆夥，請上
    訴人於9月24日開出8月的薪水」、「（上開本票金額如何決
    定？）是總經理以我們的薪資及上訴人承諾的車馬費、我們
    預墊餐飲費用加總進去的」、「（上訴人簽發上開本票時，
    證人是否均有在場？）我都在場。另外上訴人之前給付12萬
    元現金時我也在場，還有本票93年9月30日仍未兌現後，上
    訴人於10月份再拿2萬元現金我與被上訴人」、「（招募的
    員工上訴人是否知道？）當然知道」、「因為我們曾經在內
    湖的咖啡廳開過誓師大會」、「（當天上訴人有無叫這些人
    來上班？）當然有，不然怎麼會開誓師大會，且開誓師大會
    前，上訴人都有見過這些員工」等語綦詳（同上卷第151頁
    背面至第153頁），洵屬有據。參以系爭本票共計3張，其金
    額每張均不相同，顯係經過仔細會算，而非預估得之，且倘
    為擔保將來可能發生之薪資債權，簽發1張即可，亦無分別
    簽發3張之必要，益徵上訴人主張其係為擔保七星公司成立
    後之員工薪資債權而簽發系爭本票云云，殊無可取。
五、上訴人復主張其於93年10月間給付被上訴人2萬元，可抵充
    如附表編號1所示本票票款債務2萬元之事實，為被上訴人所
    不爭執，是被上訴人持有上訴人所簽發上開本票之票據債權
    應僅餘18萬元7,000元。
六、綜上所述，本件上訴人請求確認被上訴人持有上訴人所簽發
    如附表編號1所示本票之票據債權於超過18萬7,000元部分不
    存在，自屬應予准許；其逾此範圍之請求，則屬不應准許。
    原審就上開應予准許部分，判決駁回上訴人之訴，尚有未洽
    ，上訴論旨指摘原判決此部分不當，為有理由，爰予以廢棄
    改判如主文第2項所示；原審就上開不應准許部分，為上訴
    人敗訴之判決，並無違誤，上訴論旨指摘原判決此部分不當
    ，求予廢棄改判，為無理由。
七、兩造其餘之攻擊或防禦方法及未經援用之證據，經本院斟酌
    後，認為均不足以影響本判決之結果，自無逐一詳予論駁之
    必要，併此敘明。
八、據上論結，本件上訴為一部有理由、一部無理由，依民事訴
    訟法第436條之1第3項、第450條、第449條第1項、第79條，
    判決如主文。
中    華    民    國    99    年    10    月    12    日
                  民事第二庭    審判長法  官  陳麗玲
                                      法  官  鍾啟煌
                                      法  官  連士綱
以上正本證明與原本無異
本判決不得上訴
中    華    民    國    99    年    10    月    12    日
                                      書記官  吳俞玲
附表：
┌──┬──────────┬──────┬──────┬─────────┬────┬──┐
│編號│發      票      人  │發  票  日  │到  期  日  │面額金額（新台幣）│本票號碼│備考│
├──┼──────────┼──────┼──────┼─────────┼────┼──┤
│1   │乙○○（原名胡正國）│93年8月27日 │93年8月31日 │20萬7,000元       │616911  │    │
├──┼──────────┼──────┼──────┼─────────┼────┼──┤
│2   │同上                │93年9月17日 │93年9月24日 │22萬元            │616916  │    │
├──┼──────────┼──────┼──────┼─────────┼────┼──┤
│3   │同上                │93年9月24日 │93年9月30日 │21萬2,000元       │616917  │    │
└──┴──────────┴──────┴──────┴─────────┴────┴──┘

司法院資訊處製作；財團法人民間司法改革基金會備份。
